【裁判字號】    90,上易,1513
【裁判日期】    900920
【裁判案由】    違反毒品危害防制條例
【裁判全文】
臺灣高等法院高雄分院刑事判決                    九十年度上易字第一五一三號
    上訴人
    即被告  甲○○
右上訴人因違反毒品危害防制條例案件，不服臺灣高雄地方法院九十年度易字第一八
八七號中華民國九十年七月二十日第一審判決（起訴案號：臺灣高雄地方法院檢察署
九十年度偵字第八一三一號），提起上訴，本院判決如左：
    主  文
上訴駁回。
    事  實
甲○○於民國八十六年間，因麻醉藥品管理條例等二罪，經台灣高雄地方法院裁定應
執行有期徒刑五月，於八十九年八月三十一日執行完畢，猶不知悔改，於九十年一月
十七日，非法持有第二級毒品甲基安非他命一小包（驗後毛重０．二六公克）、殘留
甲基安非他命之吸食器一組、殘留甲基安非他命之玻璃球一支、殘留甲基安非他命之
夾鏈袋二只，並將之藏放於高雄市○鎮區○○路十三之二號二樓住處客廳內。嗣於九
十年一月十七日下午二時許，為警於上址搜索查獲，並扣得上開第二級毒品甲基安非
他命一小包（驗後毛重０．二六公克）、殘留有甲基安非他命之吸食器一組、玻璃球
一支、夾鏈袋二只。案經高雄市政府警察局苓雅分局報請臺灣高雄地方法院檢察署檢
察官偵查起訴。
    理  由
一、原審訊據被告甲○○固坦承於九十年一月十七日下午二時許，為警於其位於高雄
    市○鎮區○○路十三之二號二樓住處內，查獲第二級毒品甲基安非他命一小包、
    殘留有甲基安非他命之吸食器一組、玻璃球一支、夾鏈袋二只之事實，惟矢口否
    認有何持有第二級毒品之犯行，辯稱：當天警察並不是在客廳而是在浴室天花板
    找到毒品跟吸食器、夾鏈袋、玻璃球，查到的那些東西都是伊弟弟蕭世昌的，因
    為蕭世昌之前有住在伊家裡過，而且也有在吸食毒品，在蕭世昌搬離該處後，伊
    曾經在蕭世昌的房間裡清出夾鏈袋，但是沒有清到蕭世昌藏在浴室天花板上的東
    西云云。惟查：
(一)、本件扣案之白色晶體一小包，經送請高雄醫學大學附設中和紀念醫院檢驗，為甲
    基安非他命（驗前毛重０．三一公克，驗後毛重０．二六公克），有該院九十年
    二月二十六日九○○二—一七二號檢驗報告附卷可稽，另同時扣案之吸食器一組
    、玻璃球一支、夾鏈袋二只，經送請高雄醫學大學附設中和紀念醫院檢驗，亦均
    有甲基安非他命陽性反應，有該院九十年二月二十六日九○○二—一七三號、九
    ○○二—一七四號、九○○二—一七五號檢驗報告三紙在卷可參，是上開扣案物
    品均屬第二級毒品無訛。
(二)、上開扣案毒品查獲過程，依據證人即當日執行搜索之員警陳志彥於偵查中證稱：
    「：：毒品在他（即被告）客廳桌上找到，他有以東西蓋住，他自己先拿一些吸
    食器、夾鏈袋出來，吸食器、夾鏈袋是他從桌底下拿出來的。那東西不是很舊，
    還可以再吸。他當時沒有說是他弟弟所有。那間房子是他岳母所有，只是他住在
    那裡。」等語（見偵查卷第四十九頁），證人陳志彥於審理中亦迭為同意旨之證
    述，按諸證人陳志彥身為警務人員，與被告又無任何怨隙，實無故為誣陷之必要
    ，是證人陳志彥上開所為扣案之毒品、吸食器、玻璃球、夾鏈袋均係在被告位居
    處所之客廳桌面及桌下查獲一情，堪予採信，被告辯稱毒品及殘留毒品之吸食工
    具均係其弟弟蕭世昌所留下，證人蕭世昌亦同此證陳，均無可採。
(三)、又高雄市○鎮區○○路十三之二號二樓係被告居住之處所，被告之弟即證人蕭世
    昌居住於該處之時間為八十八年九月二十一日之前等情，為被告所不否認，並經
    證人蕭世昌證述在卷，迄警方於九十年一月十七日於上址執行搜索止，證人蕭世
  昌已有長達近一年三月之時間未曾居住於該處，衡情，以客廳為一般人生活起居
    經常使用之場所，客廳內所擺設之桌子更為一般人於使用客廳時所經常接觸之物
    品，被告對於放置於桌面或桌下之物品當甚為瞭解，輔以被告自承並無施用毒品
    之習慣，若查獲之毒品、吸食器、玻璃球、夾鏈袋均係證人蕭世昌所留下，被告
    早可將之丟棄，豈有任該等物品擺放於該處查達一年三月之理，被告所辯，顯與
    常情有悖；況扣案之吸食器一組乃由保力達蠻牛之玻璃瓶及二支吸管所組成，標
    示於瓶蓋上之有效期限為西元二○○一年，標示於瓶身之保存期限為一年，有吸
    食器一組扣案可稽，是以該等有效期限及保存期限觀察，該瓶飲品於市面流通之
    時間應係西元二○○○年即民國八十九年，該吸食器製造之時間亦應在八十九年
    之後，是時證人蕭世昌早已前往台南工作，而未繼續居住於高雄市○鎮區○○路
    十三之二號二樓，顯見該吸食器絕無係證人蕭世昌於八十八年九月二十一日前居
    住時所留下之可能，由此亦可見被告所辯之不可採。從而，以查獲當時，高雄市
    前鎮區○○路十三之二號二樓係被告一人居住之處所，查獲毒品、吸食器、玻璃
    球、夾鏈袋之處所並為客廳之桌面及桌下，同時有以物品覆蓋等情，堪認該等物
    品均係於被告之持有之物品無疑。被告所辯，均無足採。事證明確，被告犯行，
    應堪認定。
二、按甲基安非他命係毒品危害防制條例第二條第二項第二款所稱之第二級毒品，不
    得非法持有，核被告甲○○所為，係犯毒品危害防制條例第十一條第二項之持有
    第二級毒品罪。又被告前因違反麻醉藥品管理條例及偽造文書等案件，經臺灣高
    雄地方法院裁定其應執行刑五月，於八十九年八月三十一日執行完畢，有臺灣高
    等法院被告全國前案紀錄表可參，其受有期徒刑之執行完畢，五年內再犯本件有
    期徒刑以上之罪，為累犯，應依刑法第四十七條規定加重其刑。被告本件犯罪事
    證既明，原審法院乃依據毒品危害防制條例第十一條第二項、第十八條第一項前
    段，刑法第十一條、第四十一條第一項、第四十七條，罰金罰鍰提高標準條例第
    二條等規定，並審酌被告未經許可，竟非法持有第二級毒品甲基安非他命，惟念
    其僅係單純持有毒品，數量亦微，對社會並未產生重大危害等一切情狀，量處如
    拘役五十日，並諭知以三百元折算一日之易科罰金折算標準，又敘明扣案之白色
    晶體一小包（驗後毛重０．二六公克）係第二級毒品，另扣案之吸食器一組、玻
    璃球一支、夾鏈袋二只內均有安非他命殘渣，所殘留之晶體與容器吸食器、玻璃
    球、夾鏈袋難以析離，一體視同第二級毒品，均應依毒品危害防制條例第十八條
    第一項前段規定，不問屬於犯人與否，諭知沒收銷燬之；至鑑驗耗用部分，既已
    滅失，自無庸併予宣告沒收銷燬等情，認事用法均無不合，量刑亦稱允妥，被告
    上訴意旨空言不服，指摘原判決不當，核無理由，應予駁回。
三、被告經合法傳喚，無正當理由不到庭，不待其陳述逕行判決。又上訴人同案被訴
    誣告部分業據原審法院判處無罪，檢察官未上訴，業已罹於確定，均附此明。
據上論斷，應依刑事訴訟法第三百六十八條、第三百七十一條，判決如主文。
本案經檢察官董明正到庭執行職務。
中    華    民    國      九十      年       九       月     二十     日
                              臺灣高等法院高雄分院刑事第八庭
                                  審判長法官  郭雅美
                                        法官  莊飛宗
                                        法官  洪兆隆
右正本證明與原本無異。
不得上訴。
                                      書記官  葉淑華
中    華    民    國      九十      年       九       月    二十一    日
附錄本判決論罪之法條：
毒品危害防制條例第十一條第二項：
持有第二級毒品者，處二年以下有期徒刑、拘役或新台幣三萬元以下罰金。
毒品危害防制條例第十八條第一項前段：
查獲之毒品及專供製造或施用毒品之器具，不問屬於犯人與否，均沒收銷燬之。
                                                                    Ｊ


司法院資訊處製作；財團法人民間司法改革基金會備份。
